臺灣臺北地方法院刑事判決　　　　　　 100年度易字第1299號
公　訴　人　臺灣臺北地方法院檢察署檢察官
被　　　告　呂宗育
選任辯護人　龔君彥律師
　　　　　　黃雅婷律師
上列被告因重利案件，經檢察官提起公訴（100 年度偵字第7294
號），本院判決如下：
    主  文
呂宗育犯重利罪，處拘役肆拾日，如易科罰金，以新臺幣壹仟元
折算壹日。
    事  實
一、呂宗育明知周增華急需用錢，竟基於取得與原本顯不相當利
    息之意，於民國99年12月20日12時30分許，在臺北市○○區
    ○○路與愛國西路口，貸予周增華新臺幣（下同）150,000
    元，並約定以每15天為1 期，每期利息26,000元，並預先扣
    除20,000元而交付130,000 元，周增華則因而陸續交付利息
    合計164,000 元，期間呂宗育復要求周增華交付本票以供擔
    保。嗣於100 年3 月23日18時許，呂宗育前往臺北市○○區
    ○○路250 號前欲向周增華收取款項時，為警當場查獲，始
    查知上情。
二、案經臺北市政府警察局中山分局報請臺灣臺北地方法院檢察
    署檢察官提起公訴。
    理  由
一、按被告以外之人於審判外之陳述，雖不符前四條之規定，而
    經當事人於審判程序同意作為證據，法院審酌該言詞陳述或
    書面陳述作成時之情況，認為適當者，亦得為證據。當事人
    、代理人或辯護人於法院調查證據時，知有第159 條第1 項
    不得為證據之情形，而未於言詞辯論終結前聲明異議者，視
    為有前項之同意，刑事訴訟法第159 條之5 定有明文。查當
    事人及辯護人對卷內被告以外之人於審判外之陳述，均不爭
    執其證據能力，且該等陳述並無違法取證或其他瑕疵，又與
    待證事實具有關聯性，宜為本案證據，有證據能力，合先敘
    明。
二、訊據被告固不否認有貸款予周增華，且約定利息為每15天一
    期，每期利息26,000元，並陸續向證人周增華收取164,000
    元之利息，惟辯稱：伊沒有預扣20,000元的利息，也沒有趁
    證人周增華急迫之情形而取得重利，應不構成犯罪云云。經
    查：
（一）被告確有貸予證人周增華150,000 元，並約定以每15天為
      1 期，每期利息26,000元，且被告有預先扣除利息20,000
      元而僅交付130,000 元，周增華則陸續交付利息合計164,
      000 元等事實，業據被告於警詢及偵查供稱：伊有貸款予
      證人周增華，約定利息為每15天一期，利息每期26,000元
      ，共向證人周增華收取164,000 元之利息等語（偵卷第17
      頁、第49頁），且經證人周增華於迭於警詢、偵查及本院
      審理時證述在卷（偵卷第20頁、第55頁、本院卷第46-47
      頁）。衡諸證人周增華之證詞並無矛盾之處，且經具結擔
      保其真實性，應無不可信之情形。又參諸證人周增華與被
      告已達成和解，被告並不再向周增華收取本息，衡情周增
      華亦無誣陷被告之理，所言堪可採信。從而，被告空言否
      認有預扣利息，應屬卸責之詞，不足採信。又被告僅貸予
      證人周增華150,000 元，然其每15日即可收取利息26,000
      元，縱令不減除被告預扣之利息20,000元，證人周增華仍
      需支付年利率421.69％之利息，衡諸當今存借款利率，顯
      不相當，殆無疑義。
（二）被告及辯護人雖辯稱：證人周增華曾有借款經驗，亦有固
      定工作，並無急迫、輕率或無經驗之情形云云。然查，證
      人周增華確有急需用錢始向被告貸款之事實，業據證人周
      增華於本院審理時證稱：伊因為先生過世，兒子剛退伍沒
      工作，工作不好找，想要和別人合夥做小吃，需要二十幾
      萬，伊信用貸款已滿，無法向銀行借款，所以才會向被告
      借錢。伊每月薪水約38,000元，除了兒子以外，還有兩個
      念大學的女兒，經濟壓力很大，需要兒子賺錢幫忙家裡開
      銷等語在卷（本院卷第47-49 頁）。再者，被告所收取之
      利息年利率約421.69％，業如前述，若非證人周增華確有
      急迫情形，豈願支付如此重利，益徵證人周增華所稱有急
      迫情形為真。
（三）綜上所述，被告所辯係屬卸責之詞，不足採信。本案事證
      明確，被告犯行洵堪認定，應依法論科。
三、核被告所為，係犯刑法第344 條之重利罪。被告多次向被害
    人周增華收取利息，時間密接，侵害法益同一，各行為之獨
    立性極為薄弱，依一般社會健全觀念，難以強行分開，於刑
    法評價上，以視為數個舉動之接續施行，合為包括之一行為
    予以評價較為合理，應成立接續犯，僅論以一罪。爰審酌被
    告正值青壯之際，竟不思以正當途徑賺取金錢，乘被害人急
    迫需錢之際貸以高利，破壞金融秩序，所為實不可取，惟念
    及被告犯後坦承犯行，已與被害人和解而不再索討本息，並
    參酌被告之前科素行、智識程度、犯罪之動機目的、手段方
    式、所生危害等一切情狀，量處如主文所示之刑，並諭知易
    科罰金之折算標準，以示懲戒。
據上論斷，應依刑事訴訟法第299 條第1 項前段，刑法第344 條
、第41條第1 項前段，刑法施行法第1 條之1 ，判決如主文。
本案經檢察官葉惠燕到庭執行職務
中    華    民    國   100    年    7     月    4     日
                  刑事第七庭  法  官  林勇如
上正本證明與原本無異。
如不服本判決應於收受送達後10日內向本院提出上訴書狀，並應
敘述具體理由；其未敘述上訴理由者，應於上訴期間屆滿後20日
內向本院補提理由書（均須按他造當事人之人數附繕本）「切勿
逕送上級法院」。告訴人或被害人如對於本判決不服者，應具備
理由請求檢察官上訴，其上訴期間之計算係以檢察官收受判決正
本之日期為準。
                              書記官  葉潔如
中    華    民    國   100    年    7     月    4     日
附錄論罪法條：
刑法第344 條
乘他人急迫、輕率或無經驗貸以金錢或其他物品，而取得與原本
顯不相當之重利者，處1 年以下有期徒刑、拘役或科或併科1 千
元以下罰金。